【裁判字號】    87,易,6238
【裁判日期】    890424
【裁判案由】    詐欺
【裁判全文】
臺灣高雄地方法院刑事判決                        八十七年度易字第六二三八號
    公  訴  人  台灣高雄地方法院檢察署檢察官
    被      告  庚○○
    選任辯護人  陳見和
右列被告因詐欺案件，經檢察官提起公訴（八十七年度偵字第一五五一三號），本院
判決如左：
    主  文
庚○○無罪。
    理  由
一、公訴意旨略以：被告庚○○明知其已無支付能力，竟仍意圖為自己不法之所有，
    並基於概括犯意，自民國八十六年十二月間某日起至八十七年二月間止，連續向
    告訴人癸○○、壬○○、林小吉、戊○○、辛○○等詐購石斑魚計新台幣（下同
    ）三百四十七萬四千五百元，所簽付交付之支票及本票屆期均未兌現，庚○○又
    避不見面，癸○○等始知受騙，因認被告涉有刑法第三百三十九條第一項之詐欺
    取財罪嫌。
二、按犯罪事實應依證據認定之，無證據不得推定其犯罪事實，刑事訴訟法第一百五
    十四條訂有明文，又刑法第三百三十九條第一項詐欺罪之成立，以意圖為自己不
    法所有，以詐術使人將本人或第三人之物交付為要件，所謂以詐術使人交付，必
    須被詐欺人因其詐術而陷於錯誤，若其所用方法，不能認為詐術，亦不致使人陷
    於錯誤，即不構成該罪，最高法院四十六年台上字第二六○號著有判例可資參照
    。本件公訴人認被告涉嫌詐欺罪，無非以告訴人之指訴、本票，支票及退票理由
    單等在卷為憑。
三、訊據被告庚○○坦承於右揭時地，分別簽發支、本票向告訴人癸○○、壬○○、
    丁○○、戊○○及辛○○等購買魚貨之事實不諱，惟否認有何詐欺犯行：辯稱：
    被告從事魚販為業，從八十年起就陸續向癸○○等告訴人買魚，已經有七年之久
    。簽發支票交付告訴人有近新台幣（下同）一千萬元左右，這一次是因為向被告
    買魚的丙○○、乙○○及甲○○倒帳之故，向甲○○及乙○○父子收取魚貨支票
    遭退票五百四十餘萬元有十五張，遭丙○○倒帳約四百十五萬餘元有十三張，因
    遭上游倒帳才導致週轉不靈等語。
四、經查，（一）被告係於八十七年一月十四日、二十二日、二十四日向告訴人癸○○購買石斑魚總價九十一萬六千三百八十元，被告交付其妻己○○○名義所簽發
    屏東縣林邊鄉農會支票，八十七年二月二十七日、三月八日到期，面額十三萬五
    千四百元、十五萬元支票二張。及乙○○簽發，被告加以背書，嘉義市農會北興
    分部支票八十七年三月四日、八十七年三月十日到期，面額三十五萬元整及二十
    八萬九千元整之支票合計九十一萬六千三百元整。又被告分別於八十六年十二月
    三十一日、八十七年一月三十日向告訴人蘇嘉發購買石斑魚，總價八十萬元，被
    告交付其妻名義同上農會，八十七年二月十日、三月一日、四日、八日、十五日
    、十五日等到期，面額分計二十一萬三千五百元、十三萬六千五百元、十五萬元
    、十五萬元、十萬元、五萬元，合計八十萬元整。又被告亦在八十七年二月十二
    日向告訴人丁○○購買石斑魚總價五十二萬元，迭催付款均為獲，最後被告交付
    八十七年三月十日簽發同上面額之本票一紙，被告復向告訴人林金熔購買石斑魚
    總價六十八萬元，（購貨確實時間不詳），交付乙○○名義，由被告背書，嘉義
    市農會北興分會，八十七年二月十五日到期，面額四五萬元之支票及其妻所簽發
    屏東縣林邊鄉農會八十七年二月二十二日到期，面額二十三萬元整之支票，合計
    六十八萬元整。被告再向告訴人辛○○購買石斑魚，（購貨確實時間不詳）計五
    十五萬八千元，被告交付其妻所簽發同上農會八十七年三月二十九日及三月六日
    到期面額分別二十八萬八千二百元，及二十七萬元整，惟上開所有支票均未獲兌
    現，此固惟雙方所是認，惟是否能因票據不獲兌現遽認被告購貨時即有施詐術，
    仍應調查其他證據，不能一概而論。（二）傳訊證人乙○○證稱：伊向庚○○買
    魚，有開票給他；伊還有五、六百萬元的票在庚○○手上，這五、六百萬元是兩
    個月間的往來買下的等語（八十七年十二月二十八日筆錄），而乙○○係在八十
    六年十月二十八日開始退票，於八十七年三月十三日拒絕往來，此有嘉義市票據
    交換所八十七年十二月二十二日函送之退票記錄明細表附卷可稽。證人丙○○、
    甲○○迭經傳訊均未到案，惟被告執有乙○○甲○○父子所簽發之票據計十五張
    ，而票據到期日分別係八十七年二、三月間（見偵卷三六頁至四十三頁），適與
    向告訴人購貨並發生無法支付之時間相符合，另外證人丙○○之部份，其曾交付
    被告呂某自己名義之票據，及交付案外人陳坤結所簽發由自己背書之票據給被告
    收受，而丙○○之票據亦以遭拒絕往來，此亦有台中區中小企業銀行國光分行函
    在卷足憑，被告所收之客票無法兌現而遭拒絕往來應非被告所樂意及所能預見。
    又查（二）被告陳稱：八十年間伊就用伊太太己○○○的票做生意等語（八十八
    年一月十八日筆錄），而己○○○於八十七年十二月間，尚無存款不足之退票記
    錄，係自八十七年二月二十三日開始退票，金額計六百二十八萬六千元整，於八
    十七年三月二十日被列為拒絕往來，此有屏東縣票據交換所八十七年十二月十八
    日屏交字第一三０號函及屏東縣林邊鄉農會八十九年四月十三日林農信字第一零
    五○號函可稽。對照被告向告訴人購貨時機，被告自其妻之支票退票以後已無向
    告訴人再進貨，更無於支票拒絕往來之後尚從事任何訂貨行為。（三）被告堅稱
    ：伊從八十七年起就與癸○○等人做生意等語，而告訴代理人癸○○之子蘇慶明
    、告訴人壬○○、丁○○及戊○○於本院八十七年十二月二日訊問中，先均稱：
    是第一次云云，嗣於八十八年二月二十四日審理時，告訴人壬○○、丁○○則稱
    ：以前有買賣過，是另一季的魚；以前做過生意，這次沒有付錢等語，告訴人辛○○亦稱：三個月前買過另外一池的魚，有付清，這一池沒有付等語，顯然意在
    強調被告此次未能付款之事實，而就雙方之前交易經過蓄意隱瞞，惟查被告既於
    向告訴人訂貨之時，同時亦遭他人倒帳已如前述，已難謂被告就其購貨行為有何
    蓄意施詐，（四）準此，被告與告訴人等早有生意往來，並非一日，是告訴人等
    顯係基於雙方平日往來，而出售魚貨，並無陷於錯誤可言；且持客票或簽發一個
    月之期票付款，衡諸交易常情並無異常，顯難認其於購買魚貨時，對告訴人等施
    用詐術；亦難認其買貨之時，已無資力可供還款，況此次又係遭人倒帳，以致無
    力清償所欠債務，主觀上亦難認其訂購魚貨伊始，有詐欺之不法意圖。
五、綜上所述，被告所為，與詐欺罪構成要件有間，本件應係民事糾紛。此外，復查
    無其他積極證據，足資認定被告有何公訴意旨所指之犯行，被告犯行既屬不能證
    明，揆諸前開說明，自應為無罪之諭知。
據上論斷，應依刑事訴訟法第三百零一條第一項，判決如主文。
中    華    民    國      八十九     年       四      月      十九      日
                                  臺灣高雄地方法院刑事第三庭
                                      法  官  簡  志  瑩
右正本證明與原本無異。
如不服本判決，應於判決送達後十日內，向本院提出上訴狀。
                    書記官  林  宜  正
中    華    民    國     八十九     年      四      月      二十四      日


司法院資訊處製作；財團法人民間司法改革基金會備份。
